臺灣板橋地方法院民事裁定　　　　　　100年度事聲字第302號
聲　明　人　沈其晃
上列聲明人就債權人林秀蓮與債務人王舜民間清償票款強制執行
事件，異議人對於民國100 年8 月31日本院民事執行處司法事務
官所為之100 年度司執助字第3075號裁定提出異議，本院裁定如
下：
    主  文
原裁定關於駁回聲明人就其於民國一百年五月十一日以本院100
年度司票字第1407號民事裁定為執行名義聲明參與分配之債權未
被列入分配表受分配所為之異議部分廢棄。
其餘異議駁回。
    理  由
一、按當事人對於司法事務官處理事件所為之終局處分，得於處
    分送達後10日之不變期間內，以書狀向司法事務官提出異議
    ；司法事務官認前項異議有理由時，應另為適當之處分；認
    異議為無理由者，應送請法院裁定之；法院認該異議為有理
    由時，應為適當之裁定，認異議為無理由者，應以裁定駁回
    之，民事訴訟法第240 條之4 第1 項至第3 項分別定有明文
    。本件異議人就司法事務官所為駁回其異議之裁定，於收受
    送達後10日內提出異議，司法事務官認其異議無理由而送請
    本院裁定，核與上開規定相符，先予敘明。
二、異議意旨略以：本院100 年度司執助字第3075號強制執行事
    件，於民國100 年6 月20日製作之分配表，未將聲明人之利
    息120,137 元列入分配，於法有違。蓋利息固因最高限額抵
    押權為新台幣（下同）100 萬元，而超過部分無優先受償權
    ，惟仍屬一般債權，應與其他債權人林秀蓮之本票債權依比
    例分配，而非不予列入分配，況基於利息債權優於本金債權
    清償之規定，上開分配表亦於法有違。聲明人於100 年5 月
    11日已檢具臺灣板橋地方法院100 年度司票字第1407號民事
    裁定聲請參與分配，並非未提出執行名義，未將之列入分配
    表亦屬於法有違，又若因聲明人未檢具確定證明提出執行法
    院，亦係因執行法院未命補正之故，尚難謂為不合法，為此
    聲明異議，請求廢棄原裁定，並將聲明人之利息債權120,13
    7 元及臺灣板橋地方法院100 年度司票字第1407號民事裁定
    之債權准予參與分配等語。
三、按所謂最高限額抵押權者，乃為預定抵押物應擔保債權之最
    高限額所設定之抵押權。如所預定擔保之債權非僅限於本金
    ，而登記為本金最高限額新台幣若干元，其約定利息、遲延
    利息及約定擔保範圍內之違約金，固為抵押權效力之所及，
    但仍受最高限額之限制，故其約定利息、遲延利息及違約金
    連同本金合併計算，如超過該限額者，其超過部分即無優先
    受償之權，有最高法院85年台上字第2065號判例要旨可參。
    查本件聲明人為本院100 年度司執助字第3075號強制執行事
    件所執行拍賣債務人王舜民所有坐落新北市○○區○○段21
    9 地號土地（應有部分188/10,000），及其上建號1283號，
    門牌號碼為新北市蘆洲區○○○路112 號10樓之建物（全部
    ）之第二順位抵押權人，就上開不動產設有最高限額100 萬
    元之抵押權，有上開不動產登記謄本附於執行卷可稽，上開
    不動產於100 年5 月12日以5,102,000 元拍定，聲明人於10
    0 年6 月8 日提出陳報債權計算書狀，就其上開抵押債權陳
    報為：「本金100 萬元及自97年12月24日起至100 年5 月19
    日止按年息5%計算之利息12,136元」，經執行法院於100 年
    6 月20日製表分配及於同年7 月12日更正分配表時，均已將
    聲明人上開抵押債權之本金及利息列入分配表之「債權原本
    」欄、「債權利息」欄，並載明抵押債權之本息共計1,120,
    137 元，及於「分配金額」欄記載上開本息債權之分配金額
    為1,000,000 元，依前開說明，於法自無不合。至聲明人獲
    分配之上開100 萬元究應先抵充上開抵押債權之本金或利息
    ，並非執行法院所須審究，且執行法院亦未於上開分配表記
    載聲明人受償金額需先抵充本金。此部分為聲明人將來就未
    受償之債權如欲另行對債務人起訴或聲請對人之執行名義時
    ，由民事庭法院審酌之實體問題。是聲明人謂執行法院未將
    其抵押債權之利息部分優於本金債權列入分配受償云云，容
    有誤會。
四、另就聲明人上開抵押債權未受償部分及聲明人於100 年6 月
    8 日所提債權計算書陳報狀上所陳報之2 筆票款債權，即：
    「(一)250 萬元及自97年7 月1 日起至100 年5 月19日止按年
    息6%計算之利息。(二)600 萬元及自97年12月6 日起至100 年
    5 月19日止按年息6%計算之利息。」部分：
  1.按強制執行法第32條第1 、2 項規定：「他債權人參與分配
    者，應於標的物拍賣、變賣終結或依法交債權人承受之日一
    日前，其不經拍賣或變賣者，應於當次分配表作成之日一日
    前，以書狀聲明之。」、「逾前項期間聲明參與分配者，僅
    得就前項債權人受償餘額而受清償；如尚應就債務人其他財
    產執行時，其債權額與前項債權餘額，除有優先權者外，應
    按其數額平均受償。」；同法第34條第1 項規定：「有執行
    名義之債權人聲明參與分配時，應提出該執行名義之證明文
    件。」。查聲明人就前開抵押債權之本息已於其抵押權最高
    限額100 萬元範圍內獲分配100 萬元，其餘未受償部分，聲
    明人並未提出對人執行名義於本件執行標的物拍賣終結一日
    前依法聲明參與分配，自不得列入普通債權受分配。
  2.次按依強制執行法第6 條第1 項第6 款規定，債權人依本票
    准予強制執行之裁定聲請強制執行，應提出得為強制執行名
    義之證明文件，即裁定正本。另依同條第2 項規定，前項證
    明文件，未經提出者，執行法院應調閱卷宗。但受聲請之法
    院非係原第一審法院時，不在此限。又上開本票准許強制執
    行之裁定未經宣示者，其羈束力應於送達時發生。因此，本
    票准許強制執行之裁定，是否業經合法送達於兩造當事人，
    亦即是否有執行力，涉及強制執行開始之要件，執行法院應
    依法調查。再按票據係完全的有價證券，其權利之發生、移
    轉或行使，均與票據有不可分離之關係，執有票據，始得主
    張該票據上所表彰之權利。故主張票據債權之人，應執有票
    據始可，如其未執有票據，不問其原因為何，均不得主張該
    票據權利。縱然以票據取得執行名義，因清償、轉讓或其他
    原因喪失票據之占有，無法或拒絕提出於執行法院，即屬法
    定要件之欠缺，是以本票准許強制執行之裁定為執行名義聲
    請強制執行者，除應提出裁定正本及該裁定已合法送達於債
    務人之證明外，並應提出該本票原本，以證明聲請人係執票
    人而得行使票據權利，不得僅以該執行名義聲請強制執行。
    再按債權人聲請強制執行或聲明參與分配應預納執行費，此
    固為必須具備之程式，惟此項程式之欠缺非不能補正，執行
    法院應定期間先命補正，必債權人逾期未補正，始得以其聲
    請或聲明不合法，以裁定駁回之，此觀強制執行法第30條之
    1 準用民事訴訟法第249 條第1 項但書規定自明。又債權人
    於所定期間內補正者，應認其程式自始未欠缺，即令已逾法
    院之裁定期間，但於執行法院尚未認其不合法予以駁回前，
    其補正仍屬有效（最高法院51年台抗字第169 號判例意旨參
    照）；故債權人於強制執行法第32條第1 項所定期日之前，
    以書狀聲明參與分配，而未預納執行費者或有其他程式之欠
    缺並非不能補正者，執行法院尚不得因該期日已過，即認無
    庸裁定命其補正，而得逕以其聲明參與分配為不合法予以駁
    回，或謂其逾期始聲明參與分配，僅能就其他債權人受償餘
    額而受清償。又分配表上之記載，非屬執行法院定期間命補
    正之裁定，於執行法院依法命再抗告人補正前，尚難逕認再
    抗告人之聲明為不合法，而指其未於該分配表作成之前聲明
    參與分配。有最高法院97年度台抗字第127 號裁定、99年度
    台抗字第153 號裁定要旨可參。
  3.本件就聲明人前開所陳報之2 筆票款債權部分，聲明人已於
    前開執行標的物拍定（100 年5 月12日）前一日，即100 年
    5 月11日提出書狀，以本院100 年度司票字第1407號民事裁
    定為執行名義，向執行法院聲明參與分配。雖其僅提出上開
    裁定之影本，且未同時提出本票原本、上開裁定正本、上開
    裁定已合法送達債務人之證明，亦未依法繳納執行費，然上
    開程式之欠缺，並非無法補正，惟執行法院並未定期間先命
    聲明人補正，亦未依前開強制執行法第6 條第2 項規定調閱
    卷宗，即於前開分配表附註欄記載聲明人未提出執行名義聲
    明參與分配，且本件已無餘額，故不列入分配，依前開說明
    ，於法自有未合。
  4.再按強制執行應依執行名義為之（強制執行法第4 條規定參
    照），執行法院對於執行名義是否有效成立，自應加以審查
    。本票准予強制執行之裁定，如未合法送達債務人，即不備
    執行名義之要件，其執行名義尚未成立，執行法院不得據以
    強制執行。又法院誤認未確定之裁判為確定，而依聲請付與
    確定證明書者，不生該裁判已確定之效力，執行法院就該裁
    判已否確定，仍應予以審查，不受該確定證明書之拘束。本
    件經本院調閱本院100 年度司票字第1407號民事卷結果，上
    開民事裁定曾於100 年4 月18日對債務人送達「新北市○○
    區○○街22號7 樓」址，經該社區管理委員會之管理員簽收
    ；另於100 年7 月14日寄存送達債務人王舜民於「新北市蘆
    洲區○○○路112 號10樓」之戶籍地址，均有送達證書附於
    上開卷內可稽。雖上開民事裁定之確定證明書記載上開裁定
    於100 年7 月24日送達債務人，100 年8 月5 日確定。然本
    件執行事件，執行法院曾於99年10月18日發函囑託警方調查
    債務人所有門牌號碼「新北市蘆洲區○○○路112 號10樓」
    及「新北市三重區○○○路400-1 號4 樓」二建物之占有使
    用現況，經警方調查結果，「新北市蘆洲區○○○路112 號
    10 樓 」建物經債務人出租第三人使用，「新北市三重區○
    ○○路400- 1號4 樓」建物則為債務人及其家屬自行使用，
    有新北市政府警察局蘆洲分局99年11月3 日北縣警蘆刑字第
    0990043294號函、新北市政府警察局三重分局99年10月29日
    北縣警重刑字第0990055094號函附於執行卷可參。是上開本
    院100 年度司票字第1407號民事裁定，於聲明人100 年5 月
    11日聲明參與分配時，是否已合法送達債務人，而具有執行
    力，關乎聲明人100 年5 月11日聲明參與分配當時主張之執
    行名義是否已有效成立，而得參與分配，執行法院自應依職
    權予以審查。
五、綜上所述，執行法院未將聲明人上開抵押債權未受償部分列
    入分配表之普通債權為分配，於法並無違誤，聲明人此部分
    異議並無理由，應予駁回。另就聲明人以本院100 年度司票
    字第1407號民事裁定為執行名義聲明參與分配之2 筆票款債
    權部分，執行法院未定期命聲明人補正繳納執行費、提出本
    票原本、裁定正本，亦未職權調閱卷宗，及查明上開裁定於
    100 年5 月11日前是否已合法送達債務人而得為執行名義，
    即逕於分配表記載聲明人此部分債權不得列入分配，尚有未
    洽。異議人指摘原裁定駁回其此部分異議為不當，聲明廢棄
    ，非無理由，爰就此部分廢棄原裁定，並發回原司法事務官
    就此部分另為適法之處理。
六、據上論結：本件異議為一部有理由、一部無理由，依強制執
    行法第30條之1 、民事訴訟法第240 條之4 第3 項，裁定如
    主文。
中    華    民    國   100    年    10    月    19    日
                  民事第一庭    法  官  黃信樺
以上正本係照原本作成
如對本裁定抗告須於裁定送達後10日內向本院提出抗告狀，並應
繳納抗告費新台幣1,000元整。
中    華    民    國   100    年    10    月    19    日
                                書記官  李佳靜